臺灣嘉義地方法院民事判決            100年度家訴字第119號
原      告  台新資產管理股份有限公司
法定代理人  吳統雄
訴訟代理人  孫永州
被      告  黃福財
            羅金華
上一人  之
訴訟代理人  林德昇律師
            謝耿銘律師
上列當事人間宣告夫妻分別財產制事件，本院於民國100年8月16
日辯論終結，判決如下：
    主  文
原告之訴駁回。
訴訟費用由原告負擔。
    事實及理由
一、原告起訴主張：被告黃福財積欠原告債務新台幣（下同）46
    9,381 元，經原告數次催索，被告黃福財經置之不理，迄未
    償還上開債務。嗣經原告向鈞院聲請對被告黃福財強制執行
    ，惟經執行無效果，有鈞院民國100年5月17日核發之債權憑
    證可憑，依原告向國稅局調閱其最新年度財產所得資料，發
    現其名下亦無任何可供受償之財產。而被告黃福財與被告羅
    金華二人目前婚姻關係仍然存在，未以契約訂立夫妻財產制
    ，應以法定財產制為其夫妻財產制。為此，依民法第1011條
    規定，求命判決宣告被告二人改用分別財產制等語。並聲明
    ：宣告被告之夫妻財產制改用分別財產制。
二、被告羅金華答辯略以：依原告提出之債權憑證執行受償情形
    記載：本件聲請逕予核發債權憑證；又依原告提出被告黃福
    財之財產歸屬資料清單所示，被告黃福財名下尚有 1部車輛
    ，非全無財產。足見原告對被告黃福財之財產未踐行扣押程
    序前，直接聲請鈞院對被告黃福財核發債權憑證，並聲請鈞
    院判決宣告被告二人間改用分別財產制，於法未合等語。並
    聲明如主文所示。
三、被告黃福財則以：
    援引被告羅金華所述，並聲明如主文所示。
四、本院得心證之理由：
  (一)按夫妻未以契約訂立夫妻財產制者，除本法另有規定外，以
    法定財產制為其夫妻財產制。債權人對於夫妻一方之財產已
    為扣押，而未得受清償時，法院因債權人之聲請，得宣告改
    為分別財產制。民法第1005條、第1011條分別定有明文。所
    謂未得受清償，包括全無可扣押之物或所扣押之物數量不足
    及所扣押之財產不足清償該為扣押之債權人債權等情形。而
    債權人聲請改用分別財產制之目的，係為排除有管理權之一
    方對於他方原有財產之使用、收益權，影響夫妻對於夫妻財
    產制之選擇意願，故是否宣告改用，其要件自應從嚴解釋，
    即在債權人未對於夫妻一方之財產為扣押，而未得受清償時
    ，不得為之。
  (二)經查，本件原告雖曾對被告黃福財聲請強制執行，經本院以
    100年度司執字第15403號強制執行事件發給債權憑證，惟該
    強制執行事件中，原告於聲請狀陳明被告黃福財無任何財產
    可供執行，依強制執行法第27條規定聲請本院逕行核發債權
    憑證乙情，業經本院調取該執行卷宗查明屬實。然而，依原
    告提出被告黃福財之財政部台北市國稅局財產歸戶資料清單
    所示，被告黃福財名下尚有車輛 1台，惟經本院核閱前揭強
    制執行卷宗，原告係依強制執行法第27條規定聲請本院逕行
    核發債權憑證，業如前述，故原告並未踐行扣押被告黃福財
    財產之程序，灼然至明。而被告黃福財名下既非全無可扣押
    之物，原告未踐行前揭扣押程序之前，本院自無從認定原告
    對被告黃福財之債權，是否因扣押之物數量不足及所扣押之
    財產不足清償該為扣押之債權人債權。從而，原告既未能舉
    證證明其已對被告黃福財財產踐行扣押程序且未受清償，則
    原告依民法第1011條請求判決宣告被告二人改用分別財產制
    ，於法不符，不應准許，應予駁回。
五、據上論結，原告之訴為無理由，依民事訴訟法第78條，判決
    如主文。
中    華    民    國    100    年    8    月    30    日
                  家事法庭法  官  林中如
以上正本係照原本作成
如對本判決上訴，須於判決送達後20日之不變期間內，向本院提
出上訴狀。如委任律師提起上訴者，應一併繳納上訴審裁判費。
中    華    民    國    100    年    8    月    30    日
                          書記官  陳慶昀